【裁判字號】    98,勞上易,29
【裁判日期】    980526
【裁判案由】    債務不履行損害賠償
【裁判全文】
臺灣高等法院民事判決                98年度勞上易字第29號
上  訴  人  丙○○
訴訟代理人  乙○○
被上訴人    山水資產管理股份有限公司
法定代理人  甲○○
訴訟代理人  楊進銘律師
上列當事人間請求債務不履行損害賠償事件，上訴人對於中華民
國98年2月12日臺灣板橋地方法院97年度勞訴字第62號第一審判
決提起上訴，本院於民國98年5月19日言詞辯論終結，判決如下
：
    主  文
原判決關於命上訴人給付超過新台幣貳拾壹萬元部分，及該部分
假執行之宣告，暨訴訟費用之裁判均廢棄。
上廢棄部分，被上訴人在第一審之訴及其假執行之聲請均駁回。
其餘上訴駁回。
第一、二審訴訟費用由上訴人負擔十分之七，餘由被上訴人負擔
。
    事實及理由
一、被上訴人起訴主張：上訴人於民國（下同）96年間任職於被
    上訴人公司，並於到職日即簽立保證書，保證於「任職期間
    願遵守公司紀律維護公司名譽，如因可歸責於個人之不法行
    為導致公司名譽受損，乃至於發生損害賠償之事」，願負全
    部責任。被上訴人公司遂開始培訓上訴人。詎上訴人意利用
    職務之便，私下與被上訴人公司客戶接觸，進而串通其朋友
    ，將坐落臺北市○○區○○路4段29巷4弄5號8樓之法拍屋（
    下稱系爭不動產），以朋友之名義拍定。上訴人利用被上訴
    人公司資源，先由其朋友假藉委託被上訴人公司代標系爭不
    動產，上開過程經上訴人與公司協理丁○○於96年12月10日
    及同年月11日會談時，經上訴人坦承，被上訴人公司為鼓勵
    其自新，故與上訴人達成口頭和解，同意於96年12月15日以
    新臺幣（下同）300,000元作為賠償金。詎上訴人於離職後
    並未依約給付，更否認其曾經與被上訴人達成和解。爰本於
    和解契約關係提起本訴，於原審聲明：(一)上訴人應給付被
    上訴人300,000元及自起訴狀繕本送達之翌日起至清償日止
    ，按年息百分之5計算之利息；(二) 願供擔保請准宣告假執
    行。並於本院聲明：(一)上訴駁回；(二)訴訟費用由上訴人
    負擔。
二、上訴人則以：伊確曾於被上訴人公司任職，擔任法拍屋代標
    專員一職。任職時約定無領取底薪，僅於成功完成代標委託
    時領取一定之佣金報酬。任職前伊對於法拍程序、房產投資
    並不熟悉，至被上訴人公司學習期間，大多僅獲指示到處張
    貼違規廣告。被上訴人幾乎未提供任何教育訓練或教授相關
    法拍知識，伊於被迫離職前亦因未成交任何物件而未領得任
    何報酬。惟竟遭被上訴人刻意誣陷，伊於未領薪資及無任何
    故意或過失之情形下，豈可能同意以300,000元和解。實則
    伊於任職期間，固曾應被上訴人要求會同同事至伊友人蔡旻
    衛處向其友人介紹系爭不動產以招攬代理投標業務，惟未獲
    委任。本件僅因被上訴人臆測伊與其等屬合夥關係，自認權
    利受損，始要求伊前去向蔡旻衛等人要求賠償。伊亦認倘其
    等確因伊之媒介才得知系爭不動產法拍資料，並自行以第三
    人名義拍定，於法要求其等賠償雖有爭議，然給付100,000
    元紅包應非過分，故才同意前去協談。詎被上訴人公司協理
    丁○○竟要求公司底限為300,000元，經伊與蔡旻衛協談未
    果，伊並因此被迫離職，即本件自始並無成立和解之情形。
    退而言之，丁○○亦非被上訴人公司法定代理人，並無權代
    理被上訴人公司與伊協議和解，且被上訴人同意給付伊80%
    之佣金，亦未給付，伊同時為抵銷之抗辯等語。於原審聲明
    ：
    (一)被上訴人之訴駁回；(二)若受不利判決，願供擔保請准
    免為假執行。並於本院聲明：(一)原判決廢棄；(二)被上訴
    人在原審之訴及假執行之聲請均駁回。
三、本件依民事訴訟法第463條準用第270條之1第1項第3款規定
    協議簡化爭點，兩造同意簡化爭點如下：
(一)兩造不爭執事項：(見本院卷第28、53頁98年5月19日言詞辯
    論筆錄)：
 1、上訴人於96年8月1日起受僱於被上訴人公司，擔任法拍屋代
    標專員一職，並簽立員工保證書乙份，任職時約定無領取底
    薪，僅於成功完成代標委託時領取一定之佣金報酬。
 2、被上訴人所提出錄音光碟為被上訴人公司之協理丁○○與上
    訴人於96年12月10日及同年月11日之談話內容。
    以上事實，有員工保證書影本、錄音光碟及原審勘驗筆錄等
    在卷可佐 (見原審調字卷第7頁及訴字卷第34頁、第49至74
    頁)。
(二)兩造爭執事項：(見同上筆錄)：
    96年12月10日及11日之會談中，兩造有無就上訴人應賠償被
    上訴人300,000元之部分達成和解？
四、按公司之經理人在執行職務範圍內，亦為公司負責人，公司
    法第8條第2項定有明文。查訴外人丁○○為被上訴人公司協
    理一節，為兩造所不爭執，應認為真正。次查丁○○確經被
    上訴人公司授權與上訴人洽談系爭和解事宜之事實，亦經證
    人丁○○於原審證稱：「 (法官問：30萬元的金額有經過公
    司授權嗎？) 有，公司有授權我以此金額與被告和解。」等
    語無訛 (見原審訴字卷第47頁) ，亦堪認為真實。按諸前開
    規定，其對外自屬有權代理被上訴人公司與上訴人協談相關
    賠償事宜，並有權代理被上訴人公司為和解協議，且此部分
    依法既無以書面為要式之強制規定，則上訴人抗辯：丁○○
    非被上訴人公司登記負責人，且未提出書面授權書，無權代
    理被上訴人與上訴人和解；及和解應以書面為之等語，均無
    可採，先此敘明。
五、被上訴人主張：上訴人已於96年12月11日與被上訴人達成和
    解，就系爭不動產投標案，願支付30萬元賠償金予被上訴人
    等情，既為上訴人所否認，自應由被上訴人就前開積極、利
    己事實，負舉證之責。關此部分業據被上訴人提出錄音光碟
    及譯文各1份為佐，經查：
(一)上訴人對於被上訴人所提錄音光碟形式之真正並無爭執，惟
    辯以：被上訴人提出錄音譯文內容不實在，伊並沒有同意要
    賠償30萬元，伊的意思是公司要我向客戶要30萬元，伊可以
    同意向客戶要10萬元，但30萬元沒有辦法。所以才會說等協
    理回來再付，因為我想當時應該跟蔡先生談的差不多，後來
    我有跟蔡先生談，但是蔡先生說他根本沒有標到這個案子等
    語。
(二)經原審依職權勘驗前開錄音光碟內容之結果 (見原審訴字卷
    第49至74頁勘驗筆錄)：
 1、96年12月10日部分：主要係丁○○就上訴人之行為違反常理
    為質疑（包含為何上訴人不自己去簽約，要找其他業務去簽
    ；如果上訴人沒有參與投資，為何要去籌錢？為何就後端銷
    售還要求20%報酬？等）；上訴人則一再強調其也是受害者
    ，其於得標後才受通知，且本來以為約6、700（萬）元左右
    ，結果在2千3的比例，差太多所以沒有再弄，伊於該案件中
    並無賺得到任何利益；惟丁○○仍要求上訴人應就其錯誤之
    行為負責等情。並未提及具體負責之金額及方法。
 2、96年12月11日部分：上訴人陳稱：其與友人協談結果，其友
    人稱根本不是薛先生標的，是他的朋友去標的，所以其友人
    等覺得莫名其妙，不願意負這個責任。丁○○則是堅持：上
    訴人與其他人到底是何關係，與公司無涉，上訴人即使無獲
    利，但心態及動作都不對，就當成是上訴人自己投資失利，
    在30萬元的底限下，可以解決這件事。上訴人於過程中雖一
    再推拖，惟至協商末尾時，丁○○表示無法再退讓，且詢問
    其何時付進來時，上訴人已承諾星期五（96年12月15日）以
    前，會把那筆錢拿進來。丁○○並交代其倘以現金支付，就
    直接拿給嘉嘉等語。
(三)縱觀上開錄音內容前後文義觀之，可認在96年12月11日時，
    上訴人已明確知悉「蔡先生否認其有標到系爭不動產」，且
    曾向上訴人表明不願支付任何報酬。是上訴人抗辯：其表明
    等協理回來再付，是想當時已和蔡先生談的差不多，是指客
    戶要付錢，不是伊同意付錢。嗣後因蔡先生否認有標到，才
    未付云云，顯無可採。而96年12月11日錄音譯文末尾所承諾
    付款者，係上訴人，並非上訴人同意向客戶要，此由丁○○
    一再強調「你們討論一下，是你們錢的來源怎麼來，但是你
    要告訴我，這筆錢你什麼時候要進來，你說了要算數。」等
    語可明。
(四)況證人即當時代表被上訴人公司與上訴人洽談系爭和解之被
    上訴人公司協理丁○○於原審到庭證稱：「 (法官問：一（
    提示原證三）這份譯文是否你與被告間的對話？當天談的結
    果？二為何會認為搖頭是同意？三根據譯文說15日前付款，
    既然被告欠公司錢為何5日獎金會入帳？)一是的。這裡面有
    二次的對話，沒有分開，是在前後二天。第一次大部分都是
    針對他行為不當的部分，請他作解釋，但是我們覺得他是與
    買受人有關係，有針對服務費五十萬元，請被告向客戶收。
    第二次針對被告說他爭取不到，客戶不願意付，我要被告對
    此案負責，我給他30萬元的數目，我有問他有無問題，被告
    希望以最低的服務費10萬元，我說不可能，因為這個案子是
    二千多萬元的案子。我問他30萬元有無問題，被告搖頭，沒
    有用口頭回答。二因為接下來的對話，是我問被告這筆錢何
    時可以進來，被告希望等我出國回來之後再付，我說不行，
    我給被告12月15日的時間。三這筆30萬元如果回收，我當初
    就答應他當作是他的服務費佣收，所以會算成下個月的獎金
    ，獎金是30萬元的30%，後來沒有匯，所以獎金也沒有給。
    」、「 (法官問：30萬元的金額有經過公司授權嗎？) 有，
    公司有授權我以此金額與被告和解。」、「 (被告問：一我
    於原告公司有無領過薪水？原告公司有幫我投保嗎？二30
    萬元如此大的金額，我有書面同意嗎？三證人在公司的職位
    ？當時與我談的時候，你有告知我公司有授權你與我談嗎？
    四我與後面的得標人有委託原告公司投標嗎？) 一沒有底薪
    。有加團保。二沒有，但是你有答應我。三當時是協理。當
    時我是延吉街的業務負責人，所以我認為被告知道我有權可
    以與他談。四沒有。30萬元的金額是被告答應的。」等語 (
    見原審訴字卷第46、47頁言詞辯論筆錄) ，核與上開錄音內
    容大致相符。
(五)準此，被上訴人主張：依協談結果，上訴人已承諾於96年12
    月15日給付賠償金30萬元等語，應屬有據。又上訴人既於96
    年12月11日和解時，承諾於96年12月15日給付系爭和解賠償
    金300,000元，已如上述，惟經被上訴人催討，仍迄未給付
    之事實，亦為上訴人所是認 (見本院卷第53頁背面言詞辯論
    筆錄) ，並有被上訴人於96年12月18日寄發之台北三張犁郵
    局第2050號存證信函影本足憑  (見原審調字卷第13、14頁)
    ，被上訴人因而本於系爭和解契約請求上訴人依約給付，自
    屬有據。
六、上訴人雖另主張：一般較無社會歷練之年輕人都難以十分準
    確判斷當下究竟是和解過程確訂具體項目的談判亦或是被上
    訴人公司主管訓斥下屬之場合，難認當下無趁上訴人輕率、
    無經驗及員工應允上司之慣性云云。惟按民法第74條第1項
    所規定之撤銷權，須以訴之形式向法院請求為撤銷其行為之
    形成判決，始能發生撤銷之效果，倘僅於給付之訴訴訟中主
    張行使此項撤銷權，以之為攻擊防禦方法，自不生撤銷之效
    力，其法律行為仍不因此而失其效力。(最高法院86年台上
    字第2521號判決參照) 。經查上訴人為已滿20歲之成年人，
    且未能舉證其於系爭和解時，為無行為能力或有受限制之情
    形存在，自應認其於和解當時具有完全行為能力。職故，上
    訴人空言否認其以完全行為能力所為之健全意思表示而成立
    之法律行為，其所為上開辯解，顯無可採。
七、上訴人於本院言詞辯論時再主張：被上訴人允諾要給付伊之
    佣金為系爭30萬元之80%，伊同時主張抵銷等語。按民法第
    334  條第1項規定：二人互負債務，而其給付種類相同，並
    均屆清償期者，各得以其債務，與他方之債務，互為抵銷。
    但依債之性質不能抵銷或依當事人之特約不得抵銷者，不在
    此限。經查被上訴人確已承諾於上訴人給付系爭30萬元之同
    時，願給付上訴人系爭30萬元之30%佣金之事實，為被上訴
    人所是認 (見本院卷第53頁背面言詞辯論筆錄) ，自堪信為
    真，揆諸首揭規定，被上訴人不同意其抵銷，於法無據，自
    應認上訴人為抵銷之抗辯，為有理由。惟關於抵銷之金額，
    被上訴人否認有80%之說，僅承認同意給付上訴人之佣金為
    系爭30萬元之30%，核與證人丁○○於原審所證內容相符 (
    見原審卷第46頁)，此外，上訴人對於其主張佣金比率為系
    爭30萬元之80%，其中逾30%以上部分，則未能舉證以實其說
    ，自難認為真實。據此，上訴人關於其主張抵銷之金額於9
    萬元部份 (300,000×30%=90,000)為有理由，逾此部分之抵
    銷抗辯為無理由，不應准許。
八、綜上所述，上訴人否認兩造間已成立系爭口頭和解契約云云
    ，為不可採。被上訴人主張其與上訴人達成口頭和解，上訴
    人同意於96年12月15日賠償被上訴人300,000元，詎上訴人
    於離職後迄未依約給付。被上訴人固得本於96年12月11日與
    上訴人成立口頭和解契約關係，請求上訴人給付300,000元
    ，及自起訴狀繕本送達翌日即97年8月1日起至清償日止，按
    年息5%計算之利息。惟上訴人就被上訴人尚未給付伊之佣金
    240,000元，於本院為抵銷之抗辯，其中關於90,000元部分
    為有理由，逾此金額之抵銷抗辯，尚屬無據。經抵銷之結果
    ，上訴人尚應給付被上訴人210,000元及自起訴狀繕本送達
    翌日即97年8月1日起至清償日止，按年息5%計算之利息。逾
    此部份之請求，為無理由，應駁回之，該部分假執行之聲請
    ，亦失所附麗，應併予駁回。原審就超過上開應准許部分，
    為上訴人敗訴之判決，並為假執行之宣告，自有未洽。上訴
    意旨就此部分指摘原判決不當，求予廢棄改判，為有理由，
    自應由本院將原判決該部分予以廢棄改判如主文第2項所示
    。原審就上訴人請求210,000元本息有理由部份，判命上訴
    人如數給付，並為准、免假執行之宣告，於法並無違誤。上
    訴意旨指摘原判決此部份不當，求予廢棄改判，為無理由，
    應駁回該部分之上訴。
九、本件事證已臻明確，兩造其餘主張及舉證，與本件判決結果
    無涉，毋庸一一審酌，併予敘明。
十、據上論結，本件上訴為一部有理由，一部無理由，依民事訴
    訟法第450條、第449條第1項、第79條，判決如主文。
中    華    民    國    98    年    5     月    26    日
                    民事第五庭
                        審判長法  官  魏麗娟
                              法  官  陳博享
                              法  官  黃雯惠
正本係照原本作成。
不得上訴。
中    華    民    國    98    年    5     月    26    日
                                書記官   鄭麗兒


司法院資訊處製作；財團法人民間司法改革基金會備份。
